臺灣新竹地方法院刑事判決　　　　　 100年度交簡上字第43號
上　訴　人　臺灣新竹地方法院檢察署檢察官
被　　　告　王銘義
上列上訴人因被告公共危險案件，不服本院新竹簡易庭100 年度
竹交簡字第381 號中華民國100 年5 月2 日第一審簡易判決（聲
請簡易判決處刑書案號：100 年度偵字第3259號），提起上訴，
本院管轄第二審之合議庭判決如下：
    主  文
上訴駁回。
    事  實
一王銘義前於民國99年間因違背安全駕駛案件，經臺灣新竹地方
  法院檢察署檢察官於99年3 月5 日以99年度速偵字第417 號為
  緩起訴處分確定，緩起訴期間自99年4 月7 日起至100 年4 月
  6 日止（不構成累犯），詎其仍不知悔改，明知酒後駕車將導
  致其注意能力減低、反應能力變慢，於此情狀仍駕車行駛於道
  路上，有隨時致他人於死、傷之危險，竟仍於100 年2 月16日
  18時30分許至同日20時30分許止，在其位於新竹市○○路○段
  190 巷1 號2 樓住處內，食用不詳數量米酒燒煮之燒酒雞2 碗
  後已達不能安全駕駛動力交通工具之程度，仍於同日20時40分
  許騎乘其所有之車牌號碼PC5-755 號重型機車，欲前往新竹市
  ○道路上某處購物，於行經新竹市○○路○段339 號前，因酒
  後意識不清致自行摔倒負傷，經警到場處理，將王銘義送往國
  軍新竹地區醫院救治，於同日21時30分在該醫院急診室內檢測
  王銘義吐氣所含酒精濃度為每公升0.83毫克，乃查獲上情。
二案經新竹市警察局第一分局報告臺灣新竹地方法院檢察署檢察
  官偵查後聲請簡易判決處刑。
    理    由
一本件認定事實所引用之文書證據，並無證據證明係公務員違背
  法定程序所取得，亦無刑事訴訟法第159 條之4 之顯有不可信
  之情況與不得作為證據之情形，本院斟酌本案卷內之證據並非
  非法取得，亦無證明力明顯過低之情形，且經本院於審判期日
  依法進行證據之調查、辯論，被告於訴訟上之程序權，已受保
  障，故前揭各該證據，亦均得採為證據，合先敘明。
二上開犯罪事實，業經被告王銘義於警詢、偵訊及本院審理時均
  坦白承認（偵查卷第8 ～9 頁背面、第34～35頁、本院交簡上
  卷第22頁），並有道路交通事故現場圖、道路交通事故調查報
  告表(一)、表(二)、道路交通事故當事人酒精測定紀錄表暨酒精濃
  度檢測單、新竹市警察局舉發違反道路交通管理事件通知單各
  1 件、現場照片12張在卷可參（偵查卷第10～21頁）。再者，
  當吐氣酒精濃度達每公升0.25毫克時將造成輕度協調功能降低
  之輕度中毒現象；當吐氣酒精濃度達每公升0.5 毫克時將造成
  反應較慢、感覺減低、影響駕駛之輕到中度中毒現象；當吐氣
  酒精濃度達每公升0.75毫克時將造成思考、個性及行為改變之
  輕到中度中毒症狀；當吐氣酒精濃度達每公升1 毫克時將造成
  步態不穩、噁心嘔吐、精神混惑不清晰之中度中毒症狀；吐氣
  濃度達每公升1.5 毫克時將造成說話不清楚、感覺喪失、視力
  模糊之中到重度中毒症狀，為行政院國軍退除役官兵輔導委員
  會臺北榮民總醫院以88年8 月5 日（88）北總內字第26868 號
  函闡釋綦詳；又按酒精濃度吐氣已達每公升0.55毫克時，肇事
  率為一般正常人之10倍，亦有法務部88年5 月18日所發之法88
  檢字第001669號函附卷足憑；被告經檢驗其吐氣中所含酒精濃
  度達每公升0.83毫克，已有前述中度中毒症狀，顯見被告服用
  酒類已影響個人精神及反應，參以被告騎乘機車在本件天候晴
  、視距佳、無障礙物、路面乾燥無缺陷之無不能注意情形（參
  偵查卷第11頁，道路交通事故調查表(一)），竟自行摔倒負傷，
  已有不勝酒力、異常駕駛行為，足資佐證被告確已達不能安全
  駕駛動力交通工具之程度甚明。從而，本件事證明確，被告服
  用酒類，不能安全駕駛動力交通工具而駕駛之犯行，堪予認定
  ，自應依法論科。
三核被告所為，係犯刑法第185 條之3 之服用酒類，不能安全駕
  駛動力交通工具而駕駛罪。經查，原審認被告犯行事證明確，
  ，適用刑事訴訟法第449 條第1 項前段、第454 條第1 項，刑
  法第185 條之3 、第41條第1 項前段、第2 項，刑法施行法第
  1 條之1 第1 項之規定，判處被告拘役55日，如易科罰金，以
  新臺幣（下同）1 千元折算1 日，認事用法均無違誤，所量刑
  度亦稱妥適，應予維持。
四檢察官上訴意旨雖以：
(一)原審判決被告王銘義服用酒類，不能安全駕駛動力交通工具而
  駕駛罪，判處拘役55日，如易科罰金，以1 千元折算1 日，固
  非無見，惟查：被告於99年間甫因酒醉駕車犯公共危險罪，經
  臺灣新竹地方法院檢察署檢察官於99年3 月5 日以99年度速偵
  字第417 號為緩起訴處分，本件被告再次酒醉駕車遭查獲時，
  仍在上述緩起訴期間內（99年4 月7 日起至100 年4 月6 日止
  ），且其呼氣酒精濃度高達每公升0.83毫克，顯見被告根本無
  視國家予以自新機會，仍置公眾安全於不顧，倘非予重懲，實
  未能產生警惕效果，但原審竟僅量處拘役55日，倘其易科罰金
  結果，其實際繳納金額僅略高於道路交通管理處罰條例第35條
  第1 項第1 款之罰鍰，依現行道路交通管理處罰條例第92條第
  4 項授權訂定之違反道路交通管理事件統一裁罰基準表，騎乘
  機器腳踏車而違反道路交通管理處罰條例第35條第1 項第1款
  ，呼氣酒精濃度逾每公升0.55毫克者，若於期限內繳納罰鍰，
  裁罰金額4 萬5 千元（上訴理由誤載為小型車之最低裁罰金額
  4 萬9 千5 百元），由此可見原審量刑顯屬過輕。
(二)再參酌臺灣新竹地方法院檢察署100 年4 月7 日檢察官會議之
  決議內容所訂標準，本件被告如予緩起訴，至少應繳付7 萬至
  8 萬元之處分金（被告之酒精濃度處於第3 級標準，因係騎機
  車自行肇事，各加、減一級仍為第3 級標準），況本件被告在
  緩起訴期間內再犯，已不宜予緩起訴，且非重懲難生警惕效果
  ，已如前述，惟法院之量刑較檢察署所訂標準為低，實使被告
  有僥倖之念，致多數被告不同意檢察官附條件緩起訴處分而邀
  彼等倖進之圖，同時導致一般預防及特別預防公共危險罪之功
  能大打折扣，造成浪費法院、裁罰機關及受處分人勞力、時間
  及費用之程序利益，而無法達成法安定性及訴訟經濟成效。
(三)綜上所述，為此提起上訴，請撤銷原判決，另為妥適判決，以
  宣告有期徒刑以上之刑，如易科罰金以易罰總額7 萬元以上為
  宜。
五惟查：
(一)按量刑之輕重，係事實審法院得依職權自由裁量之事項，茍已
  斟酌刑法第57條各款所列情狀而未逾越法定刑度，則不得遽指
  為違法；又刑罰之量定屬法院自由裁量之職權行使，但仍應審
  酌刑法第57條所列各款事由及一切情狀，為酌量輕重之標準，
  並非漫無限制，在同一犯罪事實與情節，如別無其他加重或減
  輕之原因，下級法院量定之刑，亦無過重或失輕之不當情形，
  則上級法院對於下級法院之職權行使，原則上應予尊重（最高
  法院72年臺上字第6696號判例、85年度臺上字第2446號判決意
  旨參照）。由上可知，法律固賦予法官量刑輕重之裁量權，但
  此項裁量權之行使，並非得以任意或自由為之，仍應受一般法
  律原則之拘束，必須符合法律授權之目的，並受法律秩序之理
  念、法律感情及慣例所規範，法官量刑權雖係受法律拘束之裁
  量原則，但其內涵仍將因各法官之理念、價值觀、法學教育背
  景之不同而異，是以自由裁量之界限仍難有客觀之解答，端賴
  法官於個案審判時，依個案事由加以審酌，若無裁量濫用情事
  ，難謂有不當之處。
(二)次按刑罰之主要目的乃在於公正報應行為人之罪責，並以刑罰
  之公正報應，威嚇社會大眾而生嚇阻犯罪之一般預防功能，且
  善用執行刑罰之機會，從事受刑人之矯治工作，期收教化之個
  別預防功能，因而，刑罰應該是符合相當原則之公正刑罰，不
  可過份強調威嚇社會大眾之一般預防功能，或是過份強調教化
  犯罪人之個別預防功能，茲刑法第185 條之3 服用酒類，不能
  安全駕駛動力交通工具而駕駛罪之法定本刑為1 年以下有期徒
  刑、拘役或15萬元以下罰金，原審就被告本次犯行，已實質審
  酌被告責任之輕重、酒精濃度、惡性之大小及犯罪所生之實害
  程度，併參被告前有如卷附臺灣高等法院被告前案紀錄表所示
  ，不構成累犯之妨害自由、放火燒燬建物及住宅、違反安全駕
  駛案件（受上述緩起訴處分）等刑事前科紀錄，素行非佳，量
  處拘役55日，及諭知易科罰金之折算標準，並未逾越上開法律
  規定之範圍，復無濫用權限或顯然失輕之情事。
(三)又刑罰之量定本要針對犯罪所生危害及每位被告不同之家庭狀
  況、經濟狀況、教育水準等逐一細項綜合考量而為之，若每件
  案件僅單純由酒精濃度做劃一而無任何個案區別之量定，如此
  機械性之量定便失去賦予法官於個案通盤考量之目的及法律意
  義，且對於家庭經濟狀況較差之被告所為之懲罰亦有過於嚴苛
  而失去情理之情況，終非法律所欲實現之公平正義本意。查本
  件被告經警查獲後，自始坦認犯行，態度尚可，原審科以上開
  刑罰，已足收警惕之效，併參被告自承高中畢業，原本為職業
  駕駛，因公司結束營業失業至今，靠既有積蓄為生，因年紀頗
  大謀職不易，失業期間心裡鬱悶在家食用燒酒雞，知道本次酒
  後駕車外出購物是不良的示範，已生警惕，不會再犯等一切情
  狀（本院交簡上卷第26頁），本次原審判處拘役55日並諭知易
  科罰金以1 千元折算1 日之標準，對一般勞動受薪階層之被告
  ，已生一定程度影響及懲戒之效果，並無輕縱可言，而原審量
  刑已審酌被告前述不構成累犯之前案紀錄，又其於飲酒後已不
  能安全駕駛之情況下，仍不顧公眾之安危，駕駛動力交通工具
  於公眾往來之道路，影響交通安全，其騎車自摔後造成己身受
  有雙手、雙膝、雙足多處擦挫傷，幸未造成他人傷、亡或財產
  受損，犯後坦承犯行不諱，態度尚佳等一切情狀，難認原審量
  刑上有何違法或不當情形。
(四)至上訴人執道路交通管理處罰條例第35條第1 項第1 款及違反
  道路交通管理事件統一裁罰基準表之規定，以原審所科處罰金
  刑，其金額低於道路交通管理處罰條例及違反道路交通管理事
  件統一裁罰基準表所定酒後騎乘機器腳踏車，於期限內自動到
  案或繳納罰鍰之裁罰金額4 萬5 千元，指摘原審量刑過輕云云
  ，然刑罰與行政罰本係兩種相異目的，即侵害他人法益與違反
  行政法義務之處罰手段，兩者之處罰性質、目的、作用及法律
  效果亦不相同，在兩者處罰種類迥異之情形下，本無孰輕孰重
  可言，是上訴人比附援引，殊嫌乏據，難以憑採，而上訴人另
  援引上述酒駕案件緩起訴處分裁量標準及罪責級距標準表，係
  臺灣新竹地方法院檢察署檢察官會議決議，就酒駕案件為緩起
  訴處分時，針對被告吐氣所含酒精濃度高低不同之級距，命被
  告繳納特定數額範圍內之緩起訴處分金，或提供特定時數範圍
  內之義務勞務，核其性質乃檢察機關內部在執行刑法法律必要
  範圍內，就其細節性及技術性事項所為之共識內容，法院審理
  類此酒後駕車公共危險案件，於刑之量定、緩刑之宣告、審酌
  是否附加緩刑負擔，暨核定緩刑併命被告履行事項之具體內容
  時，固可予以參考引用，但仍得依據法律表示適當之不同見解
  ，並不受拘束，附此敘明。
六綜前所述，原審判決並無違誤，檢察官上訴意旨指摘原審判決
  量刑過輕，為無理由，應予駁回。
據上論斷，應依刑事訴訟法第455條之1第1項、第3項、第368 條
，判決如主文。
本案經檢察官黃惠欣到庭執行職務。
中    華    民    國     100   年    8     月    26   日
                  刑事第三庭   審判長法  官  魏瑞紅
                                     法  官  林惠君
                                     法  官  周美玲
以上正本證明與原本無異。
不得上訴。
中    華    民    國     100   年    8     月    26   日
                                     書記官  蕭惠婷
附錄本案論罪科刑法條全文：
刑法第185條之3
服用毒品、麻醉藥品、酒類或其他相類之物，不能安全駕駛動力
交通工具而駕駛者，處1 年以下有期徒刑、拘役或科或併科15萬
元以下罰金。